【裁判字號】    95,易,248
【裁判日期】    950713
【裁判案由】    背信等
【裁判全文】
臺灣高雄地方法院刑事判決               95年度易字第248號
公  訴  人  臺灣高雄地方法院檢察署檢察官
被      告  乙○○
選任辯護人  萬維堯律師
被      告  甲○○
上列被告等因背信等案件，經檢察官提起公訴（94年度偵字第
27442 號），被告於本院準備程序中就被訴事實均為有罪之陳述
，經詢問當事人意見，合議庭裁定由受命法官依簡式審判程序獨
任審理，本院判決如下：
    主  文
乙○○犯背信罪，處有期徒刑壹年，緩刑年。
甲○○共同犯竊盜罪，處有期徒刑捌月，緩刑年。
    事  實
一、乙○○原係立保保全股份有限公司（下稱立保保全公司）之
    保全人員，因於民國93年11月6 日為立保保全公司指派前往
    位於高雄市○○區○○路262 號中華電信股份有限公司（下
    稱中華電信）內之中國國際商業銀行提款機排除障礙，因而
    取得用於開啟該提款機金庫之3 支鑰匙，並知悉開啟該提款
    機金庫之密碼，乙○○明知上開鑰匙係立保保全公司供其作
    為職務上使用之物，未經同意不得任意複製作為己用，竟意
    圖為自己不法之利益，準備供將來犯案使用，而於障礙排除
    完畢之後，將上開鑰匙持往高雄市三民區某處之鑰匙店，委
    託不知情之鑰匙店人員代為複製，而違背其任務，致生損害
    於立保保全公司之利益。嗣乙○○於同年11月19日離職後，
    因慮及其竊取提款機內現金之計劃無法獨立完成，遂邀適缺
    錢花用之甲○○加入其行竊之計劃。乙○○、甲○○乃共同
    基於意圖為自己不法所有之犯意聯絡，因知悉提款機內之現
    金均會提前於各大公司之發薪日即每月5 日前補滿，遂計劃
    於同年12月3 日犯案，並推由乙○○於93年12月3 日16時許
    ，騎乘車牌號碼PHW-807 號之機車，至上開提款機處，以身
    著立保保全公司之制服外套及頭戴安全帽之裝扮掩人耳目，
    並利用前開複製鑰匙3 支及已知之金庫密碼，竊取立保保全
    公司所有，該提款機金庫內第2 個及第3 個鈔匣內之現金共
    新臺幣（下同）600 萬元，置於其預先攜帶之行李袋後，騎
    機車前往高雄市○○○路建國橋，與駕駛承租之自小客車而
    於該處等候之甲○○會合，其後乙○○將上開機車棄置於高
    雄市鹽埕區○○○路壽星戲院之對面，再由甲○○駕駛上開
    自小客車搭載其前往新樂街之不詳銀樓，由甲○○代為換取
    美金2 萬元交予乙○○後，乙○○遂於同日攜帶共約130 萬
    元（含上開美金2 萬元）之贓款前往澳門，所餘贓款約470
    萬元交由甲○○保管，甲○○則於返回屏東縣之途中，將作
    案用之鑰匙、制服、安全帽及行李袋，丟棄在九如鄉之武洛
    橋下。乙○○並於翌日由澳門轉往中國大陸地區停留約10個
    月，期間甲○○應乙○○之要求，2 次前往中國大陸，提供
    兌換為美金旅行支票65000 元及美金現金18000 元之贓款予
    乙○○花用，剩餘贓款由甲○○花用完畢。嗣經立保保全公
    司報警處理後，乙○○、甲○○為警於94年11月24日分別拘
    提到案，並查悉上情。
二、案經高雄市政府警察局刑警大隊移請臺灣高雄地方法院檢察
    署檢察官偵查起訴。
    理  由
一、按本件被告乙○○、甲○○所犯均係死刑、無期徒刑、最輕
    本刑為3 年以上有期徒刑以外之罪，其於準備程序就前揭被
    訴事實均為有罪之陳述，經受命法官告知簡式審判程序之旨
    ，並聽取其與公訴人之意見後，本院認無不得或不宜改依簡
    式審判程序進行之處，爰依刑事訴訟法第273 條之1 第1 項
    ，裁定本件由受命法官獨任進行簡式審判程序，合先敘明。
二、上揭事實，業據被告2 人於警、偵訊及本院審理時坦承不諱
    ，核與告訴代理人丙○○、證人即中華電信警衛方清哲於警
    詢時指訴、證述之情節相符，並有入出境查詢報表、93年12
    月3 日提款機序時明細表各1 紙、監視器翻拍照片3 張附卷
    可稽，被告2 人前開自白核與事實相符，本件事證明確，渠
    等犯行均堪認定。
三、查被告乙○○、甲○○行為後，於94年1 月7 日修正、同年
    2 月2 日公布之刑法，已自95年7 月1 日開始施行（下稱修
    正後刑法），修正前刑法第320 條第1 項、第342 條第1 項
    法定刑分別為「5 年以下有期徒刑、拘役或5 百元以下罰金
    」、「5 年以下有期徒刑、拘役或科或併科1 千元以下罰金
    」，而依罰金罰鍰提高標準條例第1 條前段、修正前刑法第
    33條第5 款之規定，罰金數額得提高至10倍，且罰金數額下
    限為1 元以上，然依修正後刑法第33條第5 款、刑法施行法
    第1 條之1 （於95年6 月14日增訂公布，自同年7 月1 日開
    始施行）規定，刑法修正後前開法條之法定刑度為「5 年以
    下有期徒刑、拘役或新臺幣1 萬5 千元以下罰金」、「5 年
    以下有期徒刑、拘役或科或併科新臺幣3 萬元以下罰金」，
    罰金數額下限提高為新臺幣1 千元以上，並以百元計算之。
    是以上開2 罪修正後之法律效果對被告而言均較為不利，從
    而本件應依刑法第2 條第1 項前段，適用行為時即修正前刑
    法第320 條第1 項、第342 條第1 項之規定論罪科刑。是核
    被告乙○○所為，係犯修正前刑法第342 條第1 項背信罪及
    第320 條第1 項普通竊盜罪，另被告甲○○所為，係犯修正
    前刑法第320 條第1 項普通竊盜罪。被告2 人就上揭竊盜犯
    行，有犯意聯絡與行為分擔，皆為共同正犯。被告乙○○係
    利用不知情之鑰匙店人員代為複製上開鑰匙，就該部分犯行
    應為間接正犯。被告乙○○行為後，修正後刑法已刪除第55
    條關於牽連犯之規定，其所犯上開背信、竊盜2 罪間，有方
    法目的之牽連關係，依修正前即行為時之刑法規定，應從一
    重之背信罪處斷，依修正後刑法，因牽連犯之規定已遭刪除
    ，其所犯上開2 罪即應依數罪併罰之規定分論併罰，比較新
    舊法之規定，修正前之規定較有利於被告乙○○，依刑法第
    2 條第1 項前段規定，其所犯上開2 罪應適用修正前刑法第
    55條牽連犯之規定，從一重之背信罪處斷。爰審酌被告乙○
    ○原為立保保全公司之員工，竟為圖竊取財物而私下複製公
    司所使用之鑰匙，且被告2 人均正值青壯，不思以正當之方
    式獲取財物，而貪圖私欲，竊取他人之財物，侵害他人之財
    產安全，行為實有不當，惟念被告2 人犯後均已坦承犯行，
    態度良好，且被告2 人已與立保保全公司及承保該公司本件
    竊盜險之富邦產物保險股份有限公司（已給付立保保全公司
    保險金0000000 元）、新安東京海上產物保險股份有限公司
    （已給付立保保全公司保險金0000000 元）達成和解，有同
    意書（和解書）、和解條件書各1 紙在卷可憑，及被告2 人
    犯罪動機、目的、手段、所得利益等一切情狀，分別量處如
    主文所示之刑。末查，被告2 人前均未曾因故意犯罪受有期
    徒刑以上刑之宣告，有臺灣高等法院被告前案紀錄表2 份在
    卷可參，渠等因一時失慮，致罹刑典，犯後已知悔悟，並與
    被害人及保險公司達成和解，已如前述，經此偵審程序及論
    罪科刑之教訓，當知所警惕，信無再犯之虞，本院認所宣告
    之刑均以暫不執行為適當，分別併予宣告緩刑3 年，以啟自
    新。至扣案之黑色旅行袋1 只，係被告2 人竊得前開現金後
    ，被告甲○○另外拿來放置贓款所用之袋子，並非被告乙○
    ○竊取提款機金庫內現金時所攜帶之行李袋，業據被告2 人
    於警詢時供述明確，非屬被告2 人犯前開竊盜罪或被告乙○
    ○犯背信罪所用之物，爰不予宣告沒收，附此敘明。
據上論斷，應依刑事訴訟法第273 條之1 第1 項、第284 條之1
、第299 條第1 項前段，刑法第2 條第1 項前段、第28條、第74
條第1 項第1 款，修正前刑法第342 條第1 項、第320 條第1 項
、第55條，罰金罰鍰提高標準條例第1 條前段，判決如主文。
本案經檢察官丁○○到庭執行職務。
中    華    民    國    95    年    7     月    13    日
                  刑事第五庭    法  官  楊筑婷
以上正本證明與原本無異。
如不服本判決，應於收受送達後10日內向本院提出上訴書狀。
中    華    民    國    95    年    7     月    13    日
                                書記官  林靜慧
附錄本案判決論罪科刑法條：
修正前中華民國刑法第342條第1項
為他人處理事務，意圖為自己或第三人不法之利益，或損害本人
之利益，而為違背其任務之行為，致生損害於本人之財產或其他
利益者，處5 年以下有期徒刑、拘役或科或併科1 千元以下罰金
。
修正前中華民國刑法第320條第1項
意圖為自己或第三人不法之所有，而竊取他人之動產者，為竊盜
罪，處5 年以下有期徒刑、拘役或5 百元以下罰金。


司法院資訊處製作；財團法人民間司法改革基金會備份。
